【裁判字號】    99,裁,3488
【裁判日期】    991223
【裁判案由】    土地增值稅
【裁判全文】
最  高  行  政  法  院  裁  定
                                      99年度裁字第3488號
上  訴  人  黃緣秀
被 上訴 人  臺北市稅捐稽徵處
代  表  人  謝松芳
上列當事人間土地增值稅事件，上訴人對於中華民國99年10月7
日臺北高等行政法院99年度訴字第1427號判決，提起上訴，本院
裁定如下：
    主  文
上訴駁回。
上訴審訴訟費用由上訴人負擔。
    理  由
一、按對於高等行政法院判決之上訴，非以其違背法令為理由，
    不得為之，行政訴訟法第242條定有明文。依同法第243條第
    1項規定，判決不適用法規或適用不當者，為違背法令；而
    判決有同條第2項所列各款情形之一者，為當然違背法令。
    是當事人對於高等行政法院判決上訴，如依行政訴訟法第24
    3條第1項規定，以高等行政法院判決有不適用法規或適用不
    當為理由時，其上訴狀或理由書應有具體之指摘，並揭示該
    法規之條項或其內容；若係成文法以外之法則，應揭示該法
    則之旨趣，倘為司法院解釋或本院之判例，則應揭示該判解
    之字號或其內容。如以行政訴訟法第243條第2項所列各款情
    形為理由時，其上訴狀或理由書，應揭示合於該條項各款之
    事實。上訴狀或理由書如未依此項方法表明者，即難認為已
    對高等行政法院判決之如何違背法令有具體之指摘，其上訴
    自難認為合法。
二、緣訴外人張重秋所有臺北市○○區○○段○○段346號、354
    號、435號、436號、437號、536號、538號，及指南段3小段
    99號、100號、109號、111號、112號、115號、123號、124
    號、125號、134號、638號等18筆土地（應有部分均為1/25
    ，下稱系爭土地），於民國87年4月15日經臺灣臺北地方法
    院（下稱臺北地院）民事執行處強制執行拍賣拍定予訴外人
    榮美開發股份有限公司及張清發；被上訴人所屬文山分處核
    定按一般用地稅率課徵土地增值稅新臺幣1,491,635元，並
    分別以87年12月29日北市稽文山乙字第8702148200號及88年
    1月11日北市稽文山乙字第8702193100號函請臺北地院於88
    年7月27日代為扣繳完畢。嗣上訴人以系爭土地依行為時土
    地稅法第39條之2規定應免徵土地增值稅，乃於99年1月25日
    申請就系爭土地依行為時土地稅法第39條之2規定免徵土地
    增值稅，並退還溢繳之土地增值稅，經被上訴人所屬文山分
    處以99年2月2日北市稽文山甲字第09932099500號函否准。
    上訴人不服，提起訴願，經被上訴人重新審查後，審認其所
    屬文山分處係內部單位，倘欲對外作成行政處分，應以被上
    訴人名義為之，乃以99年3月29日北市稽文山字第099323322
    00號函（下稱原處分）自行撤銷所屬文山分處上開99年2月2
    日北市稽文山甲字第09932099500號函，並說明上訴人僅為
    本案納稅義務人即張重秋之抵押權人，係事實上利害關係人
    ，非有代位債務人行使要求免徵系爭土地土地增值稅之權利
    ，不生可否行使代位權之問題，上訴人並無稅捐稽徵法第28
    條第2項規定之適用。上訴人仍不服，遂循序提起行政訴訟
    。
三、上訴人以原判決違背法令提起上訴，主張略以：(一)原判決認
    上訴人無訴訟權能，然上訴人係請求被上訴人履行稅捐稽徵
    法第28條規定之公法義務；設若上訴人未明確指出請求權依
    據為何，原審亦應行使行政訴訟法第125條規定之闡明權，
    令上訴人為完足之陳述及主張法律關係，不得違背法令任作
    主張為免稅權、退稅權之行使，或係對當初課稅處分為爭議
    之認定，原判決顯有未依當事人之主張認定事實之違法，亦
    違反行政訴訟法第218條準用民事訴訟法第388條不得訴外裁
    判法則。(二)原審未依職權調查證據，又未綜合考量事實審言
    詞辯論終結時之法律及事實狀態，以為判斷基礎，判決有未
    正確適用法律之違背法令；又上訴人未即時至法院應訊，原
    審應依行政訴訟法第132條準用民事訴訟法第268條規定令上
    訴人補充陳述再為辯論，要無遽行辯論而判決之餘地，原審
    有行政訴訟法第243條第1項判決不適用法規或適用不當之違
    背法令。(三)稅捐稽徵法第28條第4項規定於98年1月21日修正
    公布，並溯及既往，則上訴人之退稅請求，就錯誤溢繳稅款
    （即沒有正確適用行為時農業發展條例第27條、行為時土地
    稅法第39條之2之規定）之原因，未經原審法院實質審理，
    事證尚有不明，即有由原法院再行調查之必要等語，為其論
    據。惟查，上訴意旨無非重述其在原審業經主張而為原判決
    摒棄不採之陳詞，並執其一己之法律見解，就原審取捨證據
    、認定事實之職權行使，指摘其為不當，而非具體表明合於
    不適用法規、適用法規不當、或行政訴訟法第243條第2項所
    列各款之事實，自難認對原判決之如何違背法令已有具體之
    指摘。依首開規定及說明，應認其上訴為不合法。
四、據上論結，本件上訴為不合法。依行政訴訟法第249條第1項
    前段、第104條，民事訴訟法第95條、第78條，裁定如主文
    。
中    華    民    國    99    年    12    月    23    日
                    最高行政法院第六庭
                        審判長法官  藍  獻  林
                              法官  劉  介  中
                              法官  廖  宏  明
                              法官  姜  素  娥
                              法官  林  文  舟

以  上  正  本  證  明  與  原  本  無  異
中    華    民    國    99    年    12    月    23    日
                              書記官  賀  瑞  鸞

司法院資訊處製作；財團法人民間司法改革基金會備份。
